【裁判字號】    96,再易,14
【裁判日期】    970724
【裁判案由】    清償債務
【裁判全文】
臺灣士林地方法院民事判決              96年度再易字第14號
再審原告    丙○○
                        之4號.
再審被告    新光行銷股份有限公司
法定代理人  甲○○
訴訟代理人  乙○○
            趙珮蘭
上列當事人間請求清償債務事件，再審原告對於本院民國96年8
月16日95年度簡上字第147 號確定判決提起再審之訴，本院判決
如下：
    主  文
再審之訴駁回。
再審訴訟費用新臺幣仟佰壹拾伍元由再審原告負擔。
    事實及理由
一、首按，再審之訴，應於判決確定時起算30日之不變期間內提
    起，但再審之理由知悉在後者，自知悉時起算，民事訴訟法
    法第500 條第1 項、第2 項亦有明文。查本院民國96年8 月
    16日95年度簡上字第147 號判決，係不得上訴於第三審法院
    ，且經第二審確定之判決（下稱為原確定判決），於96年8
    月16日確定，並於同年8 月21日送達於再審原告。是再審原
    告於96年9 月14日提起本件再審之訴，未逾30日之不變期間
    ，合先敘明。
二、再審原告主張：再審原告係於93年3 月1 日填具分期付款申
    請表（下稱為系爭申請表）向訴外人拓遠股份有限公司（下
    稱為拓遠公司）購買佳姿氧身工程館101 活力健身卡（下稱
    為系爭商品），並由拓遠公司提出信用卡分期方案。該公司
    人員並未提及委由再審被告向訴外人誠泰商業銀行股份有限
    公司（合併後為臺灣新光商業銀行股份有限公司；以下稱為
    新光銀行）貸款事宜，系爭申請表亦未符合消費者保護法第
    21條所規定分期付款買賣契約應有之記載方式，且於再審原
    告簽署完畢後即由拓遠公司人員收回。翌日再審被告僅來電
    詢問再審原告基本資料、卡號及金額，並未就貸款乙事進行
    確認。是再審原告與再審被告及新光銀行，實無消費貸款之
    合意。嗣因拓遠公司於101 會館之營業據點於94年5 月15日
    封館停業，再審原告已依法終止契約，自毋庸再給付分期款
    項。則再審被告主張依消費貸款契約及債權讓與之法律關係
    ，請求再審原告給付貸款本息，自無理由。再按，再審被告
    與拓遠公司簽約為經銷商，依消費者保護法第8 條之規定，
    就系爭商品所生之損害，應與拓遠公司連帶負責。而該公司
    既於94年5 月關閉其於101 會館之營業據點，致再審原告消
    費權益受損，自應由再審被告連帶負責，而不得再請求給付
    其餘分期款項。原確定判決既漏未適用消費者保護法第21條
    及第8 條之規定，其適用法規顯有錯誤，爰依民事訴訟法第
    496 條第1 項第1 款之規定，提起本件再審之訴等語；並聲
    明：（一）原確定判決及本院士林簡易庭95年度士簡字第44
    5 號判決均廢棄。（二）駁回再審被告在第一審之訴。
三、再審被告則以：再審原告於原確定判決審理中並未對消費者
    保護法第21條及第8 條之規定有所主張，是原確定判決並無
    適用法規錯誤之情事。且再審被告與新光銀行固有經銷貸款
    之關係，然與拓遠公司之間則僅有業務合作關係，並無經銷
    商之關係，是再審原告主張再審被告應依消費者保護法第8
    條之規定，與拓遠公司連帶負責，而不得向再審原告請求給
    付貸款本息云云，亦乏所據。至於再審原告所填寫之系爭申
    請表，雖為舊式，亦經過主管機關核備，並無違失之處。從
    而，再審原告聲請再審應無理由等語；並聲明：再審之訴駁
    回。
四、按再審之訴顯無再審理由者，得不經言詞辯論，以判決駁回
    之，民事訴訟法第502 條第2 項定有明文。又按，民事訴訟
    法第496 條第1 項第1 款所謂適用法規顯有錯誤，應以確定
    判決違背法規或現存判例解釋或消極不適用法規，顯然影響
    於判決者為限，不包括認定事實錯誤、漏未審酌證據、取捨
    證據失當及裁判不備理由之情形在內。
五、經查，原確定判決既以再審原告所填寫系爭申請表列載之條
    款確有同意由再審被告代向新光銀行以分期付款方式辦理消
    費性商品貸款之內容、再審原告確曾接獲新光銀行人員有關
    是否辦理消費性貸款之電話詢問、以及證人即新光銀行承辦
    人員鍾惠如之證詞各節，據以認定再審原告與新光銀行間消
    費性貸款之意思表示業已合致，進而判決再審原告應依消費
    借貸之法律關係負清償貸款本息之責；此顯與再審原告與拓
    遠公司間之分期付款買賣契約並無關聯。是原確定判決未引
    據消費者保護法第21條有關企業經營者與消費者分期付款買
    賣契約書應記載事項及未記載之法律效果之規定，自無消極
    不適用法規之情事。
六、再按，從事經銷之企業經營者，就商品或服務所生之損害，
    與設計、生產、製造商品或提供服務之企業經營者連帶負賠
    償責任，消費者保護法第8 條前段固有明文。然查，再審原
    告係向拓遠公司購買系爭商品，再審被告並非該買賣契約當
    事人，亦未經銷系爭商品，而係基於其與拓遠公司之合作關
    係，接受拓遠公司之客戶即再審原告之委託代為向新光銀行
    辦理貸款等情，亦為原確定判決所認定之事實。再審被告及
    新光銀行既非系爭商品之經銷者，則再審原告因系爭商品無
    法使用所得主張之權利，自無從依上開規定向再審被告及新
    光銀行請求連帶負責。則原確定判決未適用消費者保護法第
    8 條之規定，並非消極不適用法規，亦堪明瞭。
七、從而，再審原告以原確定判決有民事訴訟法第496 條第1 項
    第1 款之再審事由，提起本件再審之訴，顯無理由。爰不經
    言詞辯論，逕以判決駁回之。併依職權確定本件再審訴訟費
    用為3,315 元，應由再審原告負擔。又本件既無再審事由，
    其前訴訟程序尚無從開啟及續行，則再審原告其餘所述實體
    上主張之事由及證據，自無庸逐一審酌，附此敘明。
八、據上論結，本件再審原告之訴顯無理由，依民事訴訟法第50
    2 條第2 項、第78條、第87條第1 項，判決如主文。
中    華    民    國    97    年    7     月    24    日
                  民事第一庭  審判長法  官  俞慧君
                                    法  官  張國勳
                                    法  官  李瑜娟
以上正本證明與原本無異。
本件判決不得上訴。
中    華    民    國    97    年    7     月    25    日
                                    書記官  李秀蘊


司法院資訊處製作；財團法人民間司法改革基金會備份。
